【裁判字號】    99,抗,633
【裁判日期】    990528
【裁判案由】    假扣押
【裁判全文】
臺灣高等法院民事裁定                   99年度抗字第633號
抗  告  人  乙○○
上列抗告人因與相對人甲○○間假扣押事件，對於中華民國99年
3月29日臺灣臺北地方法院99年度裁全字第1032號裁定提起抗告
，本院裁定如下：
    主  文
原裁定廢棄。
相對人在原審之聲請駁回。
聲請及抗告訴訟費用由相對人負擔。
    理  由
一、相對人聲請意旨：民國（下同）89年5月9日，相對人將坐落
    台北市○○區○○路2段86巷44號5樓房屋及基地（下合稱系
    爭房地），以新台幣（下同）1150萬元售予第三人高勝華；
    相對人以系爭房地向第三人聯邦銀行貸款新台幣（下同）
    750 萬元，應由高勝華清償。嗣相對人依高勝華指示而移轉
    系爭房地予抗告人，但買方未依約清償貸款；相對人為維持
    信用，遂於90年間自行清償貸款。事後，相對人多次催討均
    未獲置理，且抗告人於99年農曆春節後，即與仲介公司接洽
    出售林森北路房地，日後將有不能強制執行或甚難執行之虞
    。相對人願供擔保以補釋明之不足，為此聲請假扣押。原法
    院准相對人供擔保後，將抗告人所有財產於750萬元範圍內
    予以假扣押。
    抗告意旨：抗告人並非買賣契約當事人，買賣關係僅存在於
    相對人與高勝華之間，相對人對抗告人並無任何債權；何況
    ，750萬元貸款早經清償，絕非相對人事後償清。再者，相
    對人並未釋明抗告人有何脫產舉動，亦屬不足。相對人既未
    釋明假扣押之請求及假扣押之原因，其聲請於法不合。故原
    裁定准許假扣押，即有違誤；爰提起抗告請求廢棄原裁定等
    語。
二、按債權人就金錢請求或得易為金錢請求之請求，日後有不能
    強制執行或甚難執行之虞，欲保全強制執行者，得聲請假扣
    押，民事訴訟法第522條第1項、第523條第1項定有明文。又
    請求及假扣押之原因，應釋明之。前項釋明如有不足，而債
    權人陳明願供擔保或法院認為適當者，法院得定相當之擔保
    ，命供擔保後為假扣押，民事訴訟法第526條第1、2項亦定
    有明文。又釋明事實上之主張者，得用可使法院信其主張為
    真實之一切證據。但依證據之性質不能即時調查者，不在此
    限，民事訴訟法第284條更有明文。再者，所謂假扣押之原
    因，即債務人有日後不能強制執行或甚難執行之虞或應在外
    國為強制執行者是也…。諸如債務人浪費財產、增加負擔、
    或就其財產為不利益之處分，將達於無資力之狀態、或移住
    遠地、逃匿無蹤或隱匿財產等情形均屬之。債權人就假扣押
    之原因，依法有釋明之義務，亦即須提出可使法院信其主張
    為真實之證據，必待釋明有所不足，而債權人陳明願供擔保
    後，始得准為假扣押；若債權人未釋明假扣押之原因，即不
    符假扣押之要件（最高法院94年度台抗字第1182號裁定意旨
    參照）。
三、經查，相對人固提出系爭房地登記謄本、買賣契約、台北市
    大安地政事務所異動索引、繳款單據等件（見原審卷3至13
    頁）。惟買賣契約書所載買方為高勝華（見原審卷第8頁）
    ，是相對人與抗告人間並無買賣關係存在，其就抗告人並無
    直接請求權甚明，難認相對人已釋明本案請求；縱系爭房地
    經買方指定移轉登記於抗告人，亦屬高勝華與抗告人間法律
    關係，相對人對抗告人仍無債權可言。何況，相對人所稱
    750萬元貸款業經買方清償，有抵押權塗銷同意書可稽（見
    本院卷第8頁），相對人既未釋明本案請求，其聲請即有不
    合。再者，假扣押之原因即日後有不能或甚難強制執行之虞
    ，相對人亦未能加以釋明，即與前述規定與實務見解不合。
    又債權人如為適當釋明，仍可另聲請假扣押，併此敘明。從
    而，抗告意旨指摘原裁定不當，求予廢棄，為有理由；應由
    本院將原裁定廢棄，駁回相對人在原審之聲請，爰裁定如主
    文。
中    華    民    國    99    年    5     月    28    日
                    民事第十七庭
                        審判長法  官  藍文祥
                              法  官  陳麗芬
                              法  官  吳燁山
正本係照原本作成。
本裁定除以適用法規顯有錯誤為理由外，不得再抗告。如提起再
抗告，應於收受後10日內委任律師為代理人向本院提出再抗告狀
。並繳納再抗告費新台幣１千元。
中    華    民    國    99    年    5     月    31    日
                              書記官  于  誠

司法院資訊處製作；財團法人民間司法改革基金會備份。
